臺灣基隆地方法院刑事判決　
111年度金簡上字第16號
上  訴  人  臺灣基隆地方檢察署檢察官
被      告  楊子寬


上列上訴人因被告違反洗錢防制法案件，不服本院基隆簡易庭11
1年度基金簡字第2號中華民國111年1月22日第一審簡易判決（聲
請簡易判決處刑案號：110年度偵緝字第359號、第360號、第361
號）提起上訴，本院管轄之第二審合議庭判決如下：
    主    文
原判決撤銷。
庚○○幫助犯洗錢防制法第14條第1項之洗錢罪，處有期徒刑5月，
併科罰金新臺幣2萬元，罰金如易服勞役，以新臺幣1000元折算1
日。未扣案之犯罪所得新臺幣1萬8000元沒收，於全部或一部不
能沒收或不宜執行沒收時，追徵其價額。
    犯罪事實
一、庚○○雖預見任意將金融帳戶存摺、提款卡及密碼等物提供他
    人使用，該他人有可能以該帳戶作為收受、提領詐欺犯罪所
    得使用，他人提領後會產生遮斷資金流動軌跡以逃避國家追
    訴、處罰之效果，而幫助他人從事詐欺取財及洗錢犯罪，竟
    仍於不違背其本意之情形下，基於幫助他人詐欺取財及洗錢
    之不確定故意，於民國109年11月13日前某時，將其原所開
    立之「中國信託商業銀行」帳號000000000000號帳戶存摺、
    提款卡與密碼，及網路銀行帳號與密碼，以新臺幣18000元
    之代價，出借並交付予某不詳女子，且取得該不詳女子給付
    之18000元對價。該不詳女子取得上開帳戶資料後，隨即轉
    交所屬之詐騙集團使用，該詐騙集團成員即意圖為自己不法
    之所有，分別於如附表所示之時間，以如附表所示之方式，
    訛詐如附表所示之被害人，使各被害人陷於錯誤，而分別匯
    入或轉入如附表所示金額之款項，至庚○○上開帳戶，並均旋
    遭提領一空，而以此方式幫助該詐騙集團詐欺取財及遮斷資
    金流動軌跡以逃避國家追訴、處罰。
二、案經丙○○、戊○○、乙○○訴由基隆市警察局第四分局報告臺灣
    基隆地方檢察署檢察官偵查後聲請簡易判決處刑，及
　　丁○○、己○○訴由新北市政府警察局金山分局、甲○○訴由新北
    市政府警察局汐止分局報告臺灣基隆地方檢察署檢察官偵查
    後提起上訴請求併辦。
    理    由
一、程序事項
  ㈠臺灣基隆地方檢察署檢察官以111年3月8日基檢貞信110偵333
    5字第1119005150號函移請併案審理之犯罪事實（即該署檢
    察官110年度偵字第3335號、第4239號移送併辦意旨書），
    與檢察官聲請簡易判決處刑書所載之犯罪事實有想像競合犯
    裁判上一罪之關係，為聲請簡易判決處刑效力所及，本院自
    應併予審理。
  ㈡證據能力
    本判決以下所引用之證據，公訴人、被告庚○○於本案言詞辯
    論終結前，均未爭執其證據能力，本院審酌該等證據作成或
    取得之狀況，並無非法或不當取證之情事，且無顯不可信之
    情況，復經本院於審判期日就上開證據依法進行調查、辯論
    ，自均具有證據能力。
二、上揭犯罪事實，有下列證據足資認定：
　㈠被告於偵訊及本院審理時之自白（110年度偵緝字第359號卷
    第37至40頁，本院金簡上卷第170、174頁）。
　㈡被告上開帳戶之客戶基本資料、存款交易明細、自動化交易L
    OG資料（110年度偵字第3069號卷第21至33頁）。
　㈢如附表「證據」欄所列載之各項證據。　
三、論罪科刑及撤銷改判之理由
  ㈠按刑法上之幫助犯，係指以幫助之意思，對於正犯資以助力
    ，而未參與實施犯罪之行為者而言（最高法院49年台上字第
    77號判決要旨參照）。查被告將上開帳戶之存摺、提款卡與
    密碼，及網路銀行帳號與密碼提供他人使用，容任他人以之
    作為詐欺取財及洗錢之犯罪工具，係基於幫助他人詐欺取財
    及洗錢之犯意，且所為提供帳戶之行為，係屬詐欺取財罪及
    洗錢罪構成要件以外之行為。是核被告所為，係犯刑法第30
    條第1項前段、第339條第1項之幫助詐欺取財罪，及刑法第3
    0條第1項前段、洗錢防制法第14條第1項之幫助洗錢罪。 
  ㈡被告以一提供帳戶之行為，幫助他人對告訴人丁○○、甲○○、
    己○○、丙○○、戊○○、乙○○實行詐欺，並同時觸犯上開2罪名
    ，為想像競合犯，應依刑法第55條之規定，從一重之幫助洗
    錢罪處斷。又告訴人丁○○、甲○○、己○○遭詐騙及入款遭洗錢
    之犯罪事實，雖未經檢察官聲請簡易判決處刑，惟此等部分
    事實與檢察官聲請簡易判決處刑之部分具有想像競合犯裁判
    上一罪之關係，為聲請簡易判決處刑效力所及，本院自應併
    予審理。
  ㈢被告於偵查及審判中均自白幫助洗錢罪，應依洗錢防制法第1
    6條第2項之規定減輕其刑。又被告係幫助犯，其惡性輕於正
    犯，爰依刑法第30條第2項之規定，按正犯之刑遞減輕之。 
  ㈣原審認被告犯罪事證明確，予以論罪科刑，固非無見。惟查
    ，被告幫助詐騙告訴人丁○○、甲○○、己○○，及幫助遮斷告訴
    人丁○○、甲○○、己○○遭詐騙入款資金流動軌跡
　　洗錢之犯罪事實，與原審所認定之犯罪事實具有想像競合犯
    裁判上一罪之關係，而為聲請簡易判決處刑效力所及，原審
    未及審酌於此，僅就被告幫助詐騙告訴人丙○○、戊○○、乙○○
    ，及幫助遮斷告訴人丙○○、戊○○、乙○○遭詐騙入款資金流動
    軌跡洗錢部分予以論罪科刑，容有未洽。從而，檢察官以原
    審不及審酌被告幫助詐騙告訴人丁○○、甲○○、己○○，及幫助
    遮斷告訴人丁○○、甲○○、己○○遭詐騙入款資金流動軌跡洗錢
    部分而提起上訴，為有理由，自應由本院予以撤銷改判。
  ㈤爰審酌被告提供金融帳戶予他人作為詐欺取財及洗錢之工具
    ，造成犯罪偵查困難，亦使被害人求償無門，幕後犯罪人得
    以逍遙法外，對交易秩序、社會治安之危害非輕；惟念其犯
    後坦承犯行，尚知反省，兼衡其幫助詐欺及洗錢之金額、提
    供之帳戶數量、被害人人數，及其犯罪之動機、目的、手段
    ，暨其自述教育程度高職肄業、家境勉持、已婚、育有2名
    未成年子女（本院金簡上卷第175至176頁）等一切情狀，量
    處如主文所示之刑，並就罰金刑部分諭知易服勞役之折算標
    準，以資懲儆。
四、被告因出借上開帳戶幫助詐欺及洗錢已實際獲取18000元之
    對價，核為其本案犯罪所得，雖未扣案，仍應依刑法第38條
    之1第1項前段之規定宣告沒收，且依同條第3項之規定，諭
    知於全部或一部不能沒收或不宜執行沒收時，追徵其價額。
據上論斷，應依刑事訴訟法第455條之1第1項、第3項、第369條
第1項前段、第364條、第299條第1項前段，判決如主文。
本案經檢察官陳虹如聲請簡易判決處刑，檢察官陳映蓁、陳筱蓉
提起上訴，檢察官陳怡龍、陳筱蓉移送併辦，檢察官林姿妤到庭
執行職務。
中　　華　　民　　國　　111 　年　　9 　　月　　15　　日
                  刑事第六庭  審判長法　官  劉桂金
　　　　　　　　　                  法  官  施又傑
　　　　　　　　　                  法  官  曾淑婷
以上正本證明與原本無異。
本件判決不得上訴。　　　　　　　　　
中　　華　　民　　國　　111 　年　　9 　　月　　15　　日
　　　　　　　　　 　               書記官  陳胤竹
附錄法條：
洗錢防制法第14條
有第二條各款所列洗錢行為者，處7年以下有期徒刑，併科新臺
幣5百萬元以下罰金。
前項之未遂犯罰之。
前二項情形，不得科以超過其特定犯罪所定最重本刑之刑。
中華民國刑法第30條
（幫助犯及其處罰）
幫助他人實行犯罪行為者，為幫助犯。雖他人不知幫助之情者，
亦同。
幫助犯之處罰，得按正犯之刑減輕之。
中華民國刑法第339條
（普通詐欺罪）
意圖為自己或第三人不法之所有，以詐術使人將本人或第三人之
物交付者，處5年以下有期徒刑、拘役或科或併科50萬元以下罰
金。
以前項方法得財產上不法之利益或使第三人得之者，亦同。
前二項之未遂犯罰之。
附表：
編號 被害人    詐騙方式 匯款或轉帳時間 匯款或轉帳金額         證  據  １ 丁○○ 於109年8月31日起，陸續以LINE聯繫丁○○，誆稱：可至xmforexweb.com網站投資，且保證獲利、穩賺不賠云云，致丁○○陷於錯誤而轉帳 109年11月13日19時25分 33000元 ⒈證人即告訴人丁○○於警詢之證述（110年度偵字第3335號卷第43至45頁）。 ⒉告訴人丁○○與詐騙集團之LINE對話擷圖、轉帳交易明細（110年度偵字第3335號卷第103至108頁）。  ２ 甲○○ 於109年9月7日起，陸續以LINE聯繫甲○○，誆稱：投資葡京娛樂城可獲利云云，致甲○○陷於錯誤而匯款 109年11月17日13時10分 22萬元 ⒈證人即告訴人甲○○於警詢之證述（110年度偵字第4239號卷一第61至67頁）。 ⒉陽信商業銀行匯款申請書、告訴人甲○○陽信銀行帳戶存摺封面影本（110年度偵字第4239號卷一第75、127頁）。  ３ 己○○ 於109年11月9日起，陸續以LINE聯繫己○○，誆稱：可透過鉅豐外匯平台投資獲利云云，致己○○陷於錯誤而轉帳 109年11月18日17時11分 55000元 ⒈證人即告訴人己○○於警詢之證述（110年度偵字第3335號卷第39至41頁）。 ⒉告訴人己○○與詐騙集團之LINE對話擷圖、轉帳交易明細（110年度偵字第3335號卷第85至99頁）。  ４ 丙○○ 設計Meta Trader4 APP，經丙○○於109年11月16日下載後，復以LINE暱稱「HKCS客服期貨」與丙○○聯繫，誆稱：可投資獲利云云，致丙○○陷於錯誤而轉帳 ⑴109年11月19日12時35分 ⑵109年11月23日11時44分 ⑶109年11月23日11時46分 ⑴29000元 ⑵5萬元 ⑶5萬元 ⒈證人即告訴人丙○○於警詢之證述（110年度偵字第3290號卷第9至13頁）。 ⒉告訴人丙○○與詐騙集團之LINE對話擷圖、安裝APP紀錄、轉帳交易明細（110年度偵字第3290號卷第55、61至67頁）。  ５ 戊○○ 於109年10月底某日，傳送投資網站網址xmforexweb.com予戊○○，誆稱：可投資獲利云云，致戊○○陷於錯誤而轉帳 ⑴109年11月19日16時1分 ⑵109年11月20日14時31分 ⑶109年11月20日20時20分 ⑴10萬元 ⑵40萬元 ⑶45000元 ⒈證人即告訴人戊○○於警詢之證述（110年度偵字第3100號卷第11至13頁）。 ⒉告訴人戊○○金融帳戶存摺封面與內頁影本、告訴人戊○○與詐騙集團之LINE對話擷圖、轉帳交易明細（110年度偵字第3100號卷第45至47、51、59至83頁）。  ６ 乙○○ 於109年11月20日前某時，傳送投資網站網址xmforexweb.com予乙○○，誆稱：可投資外幣獲利云云，致乙○○陷於錯誤而轉帳 ⑴109年11月20日16時33分 ⑵109年11月20日16時35分 ⑶109年11月20日16時42分 ⑷109年11月20日16時43分 ⑴5萬元 ⑵3萬元 ⑶4000元 ⑷36000元 ⒈證人即告訴人乙○○於警詢之證述（110年度偵字第3069號卷第11至13頁）。 ⒉告訴人乙○○與詐騙集團之LINE對話擷圖、轉帳交易明細（110年度偵字第3069號卷第51頁）。